臺灣臺南地方法院刑事判決　　　　　　　　　　　　　九十三年度訴字第八七九號
　　公　訴　人　臺灣臺南地方法院檢察署檢察官
　　被　　　告　乙　○　○
　　指定辯護人　本院公設辯護人　甲○○
右列被告因違反毒品危害防制條例案件，經檢察官提起公訴（九十三年度偵字第六六
二九號），本院判決如左：
    主  文
乙○○無罪。
    理  由
一、公訴意旨略以：被告乙○○與綽號「老猴」共同基於概括犯意，於民國九十三年
    二月間某日至同年二月底，由「老猴」先後多次與綽號「游仔」、「朝仔」及丁○○以電話聯絡約定買賣第二級毒品安非他命（以下稱安非他命）價格、數量與
    交易地點後，「老猴」再將安非他命交付被告乙○○攜至臺南縣玉井鄉玉井地政
    事務所旁路邊，或玉井鄉○○路與民生路口ＳＴＯＰ便利商店旁，交付給「游仔
    」、「朝仔」及丁○○。被告乙○○並向「游仔」、「朝仔」及丁○○分別收取
    新臺幣（下同）五百元至五千元價款後轉交「老猴」，「老猴」則以價值約四、
    五百元之安非他命給被告乙○○作為報酬。因認被告乙○○涉犯違反毒品危害防
    制條例第四條第二項之連續販賣第二級毒品罪嫌。
二、按犯罪事實應依證據認定之，無證據不得認定犯罪事實；又不能證明被告犯罪者
    ，應諭知無罪之判決，刑事訴訟法第一百五十四條第二項、第三百零一條第一項
    分別定有明文。此外：
  (一)刑事審判基於憲法正當法律程序原則，對於犯罪事實之認定，採證據裁判及自白
    任意性等原則。刑事訴訟法據以規定嚴格證明法則，必須具證據能力之證據，經
    合法調查，使法院形成該等證據已足證明被告犯罪之確信心證，始能判決被告有
    罪；為避免過分偏重自白，有害於真實發見及人權保障，並規定被告之自白，不
    得作為有罪判決之唯一證據，仍應調查其他必要之證據，以察其是否與事實相符
    。基於上開嚴格證明法則及對自白證明力之限制規定，所謂「其他必要之證據」
    ，自亦須具備證據能力，經合法調查，且就其證明力之程度，非謂自白為主要證
    據，其證明力當然較為強大，其他必要之證據為次要或補充性之證據，證明力當
    然較為薄弱，而應依其他必要證據之質量，與自白相互印證，綜合判斷，足以確
    信自白犯罪事實之真實性，始足當之（司法院大法官釋字第五八二號解釋意旨參
    照）。
  (二)為貫徹無罪推定原則，檢察官對於被告之犯罪事實，應負實質舉證責任。刑事訴
    訟法修正後第一百六十一條（下稱本法第一百六十一條）第一項規定「檢察官就
    被告犯罪事實，應負舉證責任，並指出證明之方法」，明訂檢察官舉證責任之內
    涵，除應盡「提出證據」之形式舉證責任（參照本法修正前增訂第一百六十三條
    之立法理由謂「如認檢察官有舉證責任，但其舉證，仍以使法院得有合理的可疑
    之程度為已足，如檢察官提出之證據，已足使法院得有合理的可疑，其形式的舉
    證責任已盡‧‧‧，」）外，尚應「指出其證明之方法」，用以說服法院，使法
    官「確信」被告犯罪構成事實之存在。此「指出其證明之方法」，應包括指出調
    查之途徑，與待證事實之關聯及證據之證明力等事項（最高法院九十一年四月三
    十日九十一年度第四次刑事庭會議決議要旨一）。
三、公訴意旨認被告涉有前揭犯行，係以前揭事實有證人丙○○、丁○○、戊○○之
    證述、被告乙○○及證人丁○○之行動電話通聯紀錄等證據，作為主要論據。訊
    據被告乙○○堅決否認有何販賣安非他命犯行，辯稱：「當天實際情形是：丁○○打電話給我，問我有無安非他命可以吃，丁○○說他要買安非他命，問我可不
    可以幫他找人拿安非他命，丁○○電話中的口氣好像是要跟我買，我說我沒有在
    賣，我自己也沒有，丁○○說他大約有兩千左右，我說我大約有一千至一千五百
    元，就約好要一起去買。因為我和丁○○的錢加起來只有三千到三千五，『半個
    』大概是三千到五千之間，所以我先騎車到玉井找『老猴』戊○○，問要不要一
    起出錢，我記得戊○○至少有出一千元。然後丁○○打電話給我，我說我在戊○○家，丁○○問我何時要過去載他，我說約五分鐘後，隨後就到玉井國中旁的Ｓ
    ＴＯＰ便利超商往前的十字路口去載丁○○，與丁○○一起到走馬瀨的隧道口後
    ，便去跟綽號叫『阿狗』的人買『半個』安非他命，大約是四到五千元，之後我
    就和丁○○看何人出多少錢來分配，是我和丁○○去拿的，戊○○在家裡等」等
    語（見偵查卷第三二頁至第三六頁、第七十頁至第七四頁，本院卷第五二、六二
    頁）。
四、經查：
  (一)本案被告於九十三年六月二十八日當日之警訊、偵查、本院羈押訊問時，固曾自
    白：1.「我有替『老猴』轉送毒品，記得是在九十三年二月中旬起至二月底止，
    在臺南縣玉井鄉有轉送予綽號『游仔』、『朝仔』之不知名男子，『老猴』給我
    免費施用毒品一次作為酬勞」、2.「丁○○向『老猴』購買安非他命時，我剛好
    在『老猴』家，我便於九十三年二月中旬某日二十時許，在臺南縣玉井鄉地政事
    務所左斜方約五十至一百公尺處，替『老猴』完成毒品交易，安非他命是放在裝
    錄音帶的塑膠盒內，丁○○交給我四、五千元，我再轉交給『老猴』，『老猴』
    給我免費施用價值約五百元的安非他命作為酬勞」（見警卷第六、七頁、偵查卷
    第九、十頁、本院九十三年度聲羈字第一九三號刑事卷第四、五頁）。但被告當
    日並未自白與「老猴」共同販賣安非他命（見警卷第六頁、偵查卷第十頁、本院
    上開聲羈卷第四、六頁），其後訊問時被告即否認上開自白之真實性，已如前述
    ，並稱因為未曾碰過這種事，以為如果照著警察說就可以交保等語（見本院卷第
    十頁）。
  (二)有關被告乙○○與「老猴」共同販賣安非他命予「游仔」、「朝仔」部分：
    1.證人戊○○在偵查中具結後，與乙○○、丁○○隔離後證稱：「我認識乙○○
      及丁○○，朋友都叫我『老猴』、『阿猴』、『猴仔』。九十三年二月中旬到
      二月底，我沒有叫乙○○到玉井地政事務所附近拿安非他命交給『游仔』、『
      朝仔』」等語（見偵查卷第六六頁至第六八頁，業經同意上開審判外之陳述有
      證據能力）。因此，所謂販賣安非他命之主嫌戊○○【於本案並未以共同被告
      身分一併提起公訴】，否認與被告乙○○有共同販賣安非他命予「游仔」、「
      朝仔」之情事，不能作為不利被告之認定。
    2.另本案並未扣得販賣安非他命之相關非供述證據，僅有被告乙○○之和信電訊
      股份有限公司0000000000號行動電話，自九十三年二月一日起至同
      年四月三十日止之通聯紀錄（外放），惟檢察官並未積極舉證上開通聯紀錄中
      ，被告乙○○與證人戊○○確實有如起訴書所載之販賣安非他命聯繫紀錄，由
      證人戊○○所提供之部分行動電話門號（見偵查卷第六七頁），本院調查後亦
      無法從中檢核出上開二人聯繫情形，同不能作為不利被告之認定。
    3.綜上，姑不論被告自白之真實性，由起訴書舉證之證據資料即證人戊○○之證
      詞及被告乙○○之通聯紀錄相互印證，均無法用以補強證明被告之自白確具有
      相當程度真實性。因此，有關被告乙○○與「老猴」戊○○共同販賣安非他命
      予「游仔」、「朝仔」部分，即不能證明。
  (二)有關被告乙○○與「老猴」共同販賣安非他命予丁○○部分：
    1.證人戊○○除有前開證述外，就此部分另證稱：「丁○○並未向我買過安非他
      命。九十三年二月中旬某日晚上八點，我也沒有委託乙○○到玉井地政事務所
      附近拿一包安非他命交給丁○○，丁○○再將五千元交予乙○○轉交給我。我
      與乙○○、丁○○三人只有一次在九十三年二月間一起出錢買安非他命，是乙○○及丁○○騎機車去向『阿狗』買的，我大約出一、二千元，他們出多少我
      不知道，後來乙○○在我家外面把我的安非他命拿給我」等語（見偵查卷第六
      七、六八頁）。因此，所謂販賣安非他命之主嫌戊○○上開證詞，僅能證明三
      人曾經合資購買安非他命，其否認與被告乙○○有共同販賣安非他命予丁○○
      之情事，自不能作為不利被告之認定。
    2.證人丁○○及其相關證據資料部分：
      (1)證人於本院審理時具結後證稱：「我在九十三年二月時有施用安非他命，與
        乙○○的聯絡也很頻繁，當天快晚上時我與乙○○互相打電話聯絡，我問乙○○有沒有安非他命可以吃，也有說要買安非他命，便向乙○○問可否幫我
        找人買安非他命。但後來是二人約好要一起出錢買安非他命，那時我不知道
        乙○○人在何處。隨後乙○○就去玉井鄉○○路玉井地政事務所前載我，當
        時沒有其他人在場，丙○○應該沒有看到，那時我們手上都沒有毒品，乙○○當時也沒拿毒品給我。之後我們二人共騎乙○○的機車到走馬瀨那邊買安
        非他命，我忘記出多少錢了，大概是幾千元，我也不知道還有誰一起出錢，
        因為時間過太久，有些已經忘了，我拿到我的貨後就離開了，我當時並沒有
        向乙○○買安非他命」等語（見本院卷第一○二頁至第一一九頁）。佐以證
        人於九十三年八月十三日偵查時具結後，經隔離訊問時證稱：「我沒有向戊○○買過安非他命，只記得九十三年二月有一次我與戊○○、乙○○一起出
        錢買安非他命，我出二千元、乙○○出二千元、戊○○出一千元，是乙○○
        去載我，之後我與乙○○一起去走馬瀨向乙○○的朋友買，在走馬瀨那邊我
        把我買的安非他命拿了就走了，我不知道乙○○有沒有把安非他命拿給戊○○，我們就只有合買過那一次」等語（見偵查卷第六九、七十頁），而證人
        於九十三年五月三日、五月十九日二次警詢中，完全未曾提到有與乙○○、
        戊○○購買安非他命一事（見警卷第十二頁至第十四頁）。
      (2)因此，證人丁○○於本院所為證詞，與其在偵查及警詢所為陳述相核，部分
        情節雖因時間經過而記憶不清，但對於三人共同出資購買安非他命之主要核
        心部分，在購買時間、地點、人數、價格、相約方式、對話模式等均確實一
        致，亦與證人戊○○之證述、被告乙○○之陳述相合，輔以三人其後均因施
        用安非他命案件分別受有保安處分及刑事追訴觀之（相關臺灣高等法院被告
        全國前案紀錄表及刑事裁定資料部分，分見本院卷第四、二三、二六、三四
        、四十頁），三人亦確實有施用安非他命之犯行及慣習，可認證人前開有利
        於被告之證述，當屬真實。是上開證據資料至多僅能證明被告乙○○與證人
        丁○○、戊○○曾經共同出資購買安非他命以供施用，但無法積極證明被告
        乙○○與「老猴」戊○○有共同販賣安非他命予丁○○。
      (3)至於證人唯一一次對於被告不利之陳述，乃於九十三年七月二十一日借提後
        ，經臺南縣警察局玉井分局刑事組詢問，其陳稱：「九十三年二月中旬某日
        ，在臺南縣玉井地政事務所左斜方，以我0000000000號手機聯絡
        乙○○0000000000號手機，說我要購買安非他命，乙○○說手上
        沒貨，要向友人調貨，之後我便在玉井地政事務所左前方『九龍書局』等候
        ，乙○○即騎車到約定地點，將安非他命交給我，我再將貨款交給乙○○，
        那時沒有說要合買安非他命」（見偵查卷第三七頁第三九頁）。惟當日證人
        隨後於檢察官提示筆錄時即稱「我有點迷糊，今日所言有些不實在。是乙○○載我去朋友處拿的」（見偵查卷第四四頁）；其於本院時亦表示「警察有
        點在嚇我，我會怕，警察和我說，如果不照他們問的回答，我也會有事，所
        以他們問什麼，我就回答什麼。警察問我和乙○○一起購買安非他命，就是
        九十三年二月份去走馬瀨的那一次。」（見本院卷第一○四、一一二頁）。
        因此，證人丁○○雖於九十三年七月二十一日詢問時，曾對被告為不利陳述
        ，惟此業經證人當日立即否認上開證詞之真實性，且與本案上開其餘證據資
        料不相吻合，自不能以此作為不利被告之認定。
      (4)此外，證人丙○○所使用之行動電話門號0000000000號，於九十
        三年二月一日起至同年四月三十日止之通聯記錄（外放），確實與被告前揭
        手機門號相互通話頻繁，但不能以此證明上開通話行為內容即為販賣安非他
        命；且起訴事實係稱「由『老猴』戊○○與丁○○以電話聯絡約定買賣安非
        他命價格、數量與交易地點」，惟戊○○與丁○○之電話聯絡情形，尚無法
        由被告與丁○○之手機通聯紀錄查知，同不足以作為不利於被告之認定。惟
        由被告所指與證人丁○○聯絡共同購買毒品當日，於九十三年二月十五日十
        七時二十七分許雙方聯絡後（見乙○○通聯紀錄，外放，４２＼１６９頁）
        ，直至翌日凌晨一時四十六分始又聯絡（見４４＼１６９頁），益可佐證被
        告與證人丁○○所稱當日近傍晚後相約前往購買安非他命乙節，乃屬真實，
        斯時雙方業已會合，於各自取得毒品分手後，依常情當即施用，自無再需以
        手機聯絡之理。
    3.證人丙○○之證詞部分：
      (1)證人丙○○於本院審理時，經具結並與證人丁○○隔離後證稱：「乙○○是
        我國中同學，丁○○是在工作上認識的，平常很少與丁○○聯絡，沒有和乙○○聯絡過。九十三年二月中旬晚上八點，我在玉井地政事務所路邊遇見丁○○，丁○○與我各騎一台機車，丁○○說有五千元要去找乙○○買安非他
        命。後來在地政事務所前碰到乙○○，丁○○說要還乙○○錢，只看到丁○○還給乙○○五千元，但是我沒有看到乙○○拿安非他命給丁○○，也沒有
        看到乙○○拿任何東西給丁○○，那時距離很近，只有一公尺左右。當時我
        有施用安非他命習慣，我知道那時丁○○也有施用毒品，我與丁○○、乙○○在那時就碰過那一次面」等語（見本院卷第八九頁至第一○一頁）。佐以
        被告乙○○、證人丁○○、戊○○前開證詞，三人合買毒品日期為九十三年
        二月十五日晚間前後，當時證人丙○○並未在場。因此，證人丙○○僅能證
        明九十三年二月中旬某日晚上八點，證人丁○○曾經拿五千元交還被告，且
        未親見被告將安非他命交予證人丁○○，是上開交付五千元一事與三人合買
        安非他命之事，應毫無關連【佐以十五日當日乃被告與證人丁○○同騎被告
        之機車，但證人丙○○證述之日乃三人各騎一台機車，更可證明證人證述之
        日期絕非九十三年二月十五日】。再由證人丁○○證稱「我在九十三年二月
        間常與丙○○碰到面，因為我們同住在玉井，我記得有向乙○○借過幾次錢
        打電動，大約幾千元，錢有還，是在玉井鄉的便利超商附近的地方還錢的」
        等語（見本院卷第一一三、一一四頁），是被告收受證人丁○○五千元一事
        ，由上開證詞至多亦僅能證明為雙方借款之返還，尚無從認定為安非他命交
        易之價款。
      (2)至於證人丙○○曾於偵查中證稱「我看到丁○○拿五千元給乙○○，我就先
        回去了」、「（問：你有無看到乙○○拿一包東西給丁○○？）我不曉得，
        我只是聽丁○○說的」（見偵查卷第九十頁），由證人上開證詞，其並未目
        睹被告有交付安非他命予丁○○，證人事後就此亦稱「我是和檢察官說丁○○有要拿五千元給乙○○，且有隨口說要和乙○○買安非他命」（見本院卷
        第一○○頁）。而證人丙○○在警訊時則稱：「我於九十三年二月中旬晚間
        八時許，我與丁○○分別騎乘機車前往臺南縣玉井鄉○○路玉井地政事務所
        前，親眼目睹丁○○拿出五張千元大鈔，向乙○○購買一包安非他命後各自
        離開」（見警卷第十頁），惟上開警詢筆錄與證人嗣後於偵查、審理時所稱
        並未見到被告拿毒品給丁○○部分，顯不相同而有重大瑕疵，且證人丙○○
        其後亦否認警訊筆錄之真實性，陳稱「我是說我有聽丁○○說他有欠乙○○
        五千元，至於拿安非他命是隨口說說的」（見本院卷第一○○頁），自不能
        作為不利被告之認定。此外，被告與證人丁○○當時均有施用安非他命，縱
        認證人丙○○固曾聽聞證人丁○○要向被告買安非他命，查證人丁○○除於
        上開日期外，亦曾於九十三年二月十五日向被告表示「有沒有安非他命可以
        吃，也有說要買安非他命，便向乙○○問可否幫忙找人買安非他命」等語（
        見本院卷第一一五頁），由此可知證人丁○○當時常向被告詢問有無安非他
        命來源，但其後被告與丁○○二人是與戊○○合資共買安非他命。因此，縱
        使證人丁○○曾向被告乙○○表示希望購買安非他命並詢問有無來源，但最
        後結果乃是乙○○、丁○○、戊○○三人合資購買，亦即，被告當時並未因
        證人丙○○之要求，即意欲成為販予安非他命之出賣者，而是雙方合意後成
        為共同出資之買受者。因此，自不能以證人丁○○單方想法、希望及對安非
他命來源之詢問，即認定被告有販賣安非他命予丁○○，更無從認定被告與
        戊○○有共同販賣之事實。
五、綜上所述，被告固曾於九十三年六月二十八日之警訊、偵查及審理時自白犯行，
    但經本院調查後，卷內並無其他必要證據可資證明上開自白確有其真實性，反而
    可以證明被告於九十三年六月二十八日當日之後，於偵查及本院審理中所辯各節
    ，實屬可信。雖證人丙○○、丁○○曾各有一次對被告為不利證詞，但與二人其
    餘證詞及證人戊○○之證詞參核，有明顯瑕疵，且本案並無相關扣案物證及其他
    必要證據資料，實不能作為對被告不利之認定；而公訴人並未提出超越合理懷疑
    之確實證據，以供本院審酌，本院續為調查後亦無法就此認定被告有與證人戊○○共同販賣安非他命，自難僅憑證人丁○○曾與被告合買安非他命之聯繫內容，
    即推論被告確有與證人戊○○共同販賣安非他命之犯行。揆諸前開說明，被告被
    訴共同販賣第二級毒品安非他命之罪，即屬不能證明，自應諭知被告無罪之判決
    。
據上論斷，應依刑事訴訟法第三百零一條第一項，判決如主文。
本案經檢察官己○○到庭執行職務。
中      華      民      國     九十三     年    十一    月    二十四    日
                               臺灣臺南地方法院刑事第四庭
                                     審判長法  官   張瑛宗
                                           法  官   周紹武
                                           法  官   李東柏
右正本證明與原本無異。
如不服本判決，應於判決送達後十日內向本院提出上訴狀( 應附繕本 )。
                                           書記官   李國敬
中      華      民      國     九十三     年    十一    月    二十四    日
